【裁判字號】    89,再抗,79
【裁判日期】    890727
【裁判案由】    返還溢繳裁判費
【裁判全文】
臺灣高等法院民事裁定  八十九年度再抗字第七十九號
      聲  請  人  甲○○
                  乙○○
右聲請人請求返還溢繳裁判費事件，對於中華民國八十九年五月十八日本院八十九年
度抗字第一三八七號確定裁定，聲請再審，本院裁定如左：
      主      文
聲請駁回。
聲請訴訟費用由聲請人負擔。
      理      由
一、聲請再審意旨略以：再審聲請人在一審起訴請求張福根給付者，除基於解除契約
    回復原狀，請求返還價款外，尚基於債務不履行損害賠償之規定及契約第七條之
    約定，附帶請求違約金，自屬一訴主張買賣價金返還請求權，並”附帶”主張違
    約金，依民事訴訟費用法第五條第二項之規定，再審聲請人等主張之懲罰性違約
    金伍仟壹佰萬元，不併算其價額，一審法院自不應徵收該部分之裁判費。然一審
    裁定及鈞院裁定皆認定，再審聲請人等所請求之標的為價金、違約金及利息，且
    分別計算出各自之數額，非以一訴附帶主張利息或其他孳息、損害賠償、違約金
    或費用，而係以一訴主張數項標的，依民事訴訟費用法第五條第一項之規定，其
    價額應合併計算之。是一審及原審裁定未適用民事訴訟費用法第五條第二項之規
    定，而駁回再審聲請人等返還溢繳裁判費之聲請，依司法院大法官會議釋字第一
    七七號解釋，原裁定適用法規顯有違誤，爰聲請再審云云。
二、按以一訴附帶主張利息或其他孳息、損害賠償、違約金或費用者，不併算其價額
    ，民事訴訟法第五條第二項固定有明文。惟既規定為「附帶」主張，係「其他孳
    息：：：違約金等請求」與主要主張有主從之關係，即主要請求不存在時，其附
    帶之請求即無從附麗而為計算請求 (如銀行界請求返還分期付款之借款而附帶請
    求按時間計算之違約金)之謂也。
三、查本件再審聲請人在原審起訴請張福根給付者，除基於解除契約回復原狀，請求
    買賣價金外，尚基於債務不履行之規定及契約第七條之約定而請求違約金，且分
    別計算出各自之數額，此違約金之請求係可與返還價金分離獨立而為自主之請求
    ，自係符合以一訴主張數項標的。（有關違約金之給付，若有具體之數額，即為
    獨立之請求而非附帶主張，無民事訴訟費用法第五條第二項之適用，故應依同條
    第一項併計其標的價額以徵收裁判費，臺灣高等法院暨所屬法院八十三年度法律
    座談會民事類第四四號參照），原裁定說明再審聲請人請求之標的為「價金、違
    約金及利息，且分別計算出各自之數額，非以一訴附帶主張利息或其他孳息、損
    害賠償、違約金或費用，而係以一訴主張數項標的，其價額應合併計算之並無違
    誤，再審聲請人認原裁定適用法規顯有錯誤云云自非可採，其聲請再審難認為有
    理由，應予駁回。
四、據上論結，本件聲請為無理由，爰裁定如主文。
中      華      民      國    八十九    年      七      月    二十七    日
                              民事第十五庭
                                  審判長法  官  蘇  永  宜
                                        法  官  陳  昆  煇
                                        法  官  李  錦  美
右正本係照原本作成。
不得抗告。
中      華      民      國    八十九    年      七      月    三十一    日
                                        書記官  明  祖  全


司法院資訊處製作；財團法人民間司法改革基金會備份。
